【裁判字號】    96,上易,923
【裁判日期】    970229
【裁判案由】    侵權行為損害賠償
【裁判全文】
臺灣高等法院民事判決                 96年度上易字第923號
上  訴  人  東南汽車客運股份有限公司
法定代理人  丁○○
訴訟代理人  丙○○
被上訴  人  三重汽車客運股份有限公司
法定代理人  乙○○
訴訟代理人  甲○○
上列當事人間侵權行為損害賠償事件，上訴人對於中華民國96年
 9月28日臺灣臺北地方法院96年度訴字第2704號第一審判決提起
上訴，本院於97年2月14日言詞辯論終結，判決如下：
    主  文
原判決關於命上訴人給付超過新台幣壹拾捌萬陸仟玖佰貳拾柒元
本息部分，及該部分假執行之宣告，暨命上訴人負擔訴訟費用之
裁判，均廢棄。
前開廢棄部分，被上訴人在第一審之訴駁回。
其餘上訴駁回。
第一審命上訴人負擔訴訟費用部分，及第二審訴訟費用由上訴人
負擔百分之九八，餘由被上訴人負擔。
    事實及理由
一、被上訴人主張：訴外人陳秉和為受僱於上訴人之公車駕駛員
    ，於民國94年8月28日中午駕駛上訴人所有車號928－AC號公
    車（下稱Ａ車）沿台北市○○○路東向西行駛，於12時40分
    許行近民權東路、新生北路口前，因未保持適當車距，自後
    追撞伊所有，由受僱人陳彥杰所駕駛之車號 AH－987號公車
    （下稱Ｂ車），致Ｂ車再向前追撞訴外人亞通客運公司所有
    、由訴外人葉禮奇駕駛之車號 068－FD號公車（下稱Ｃ車）
    車尾，因此嚴重受損，Ｂ車上之乘客葉小芳亦因此事故受傷
    。伊於事發將Ｂ車送修，支出工資新台幣（下同）111,400
    元、零件費117,350元，合計支出修理費用228,750元；伊另
    賠償葉小芳25,000元；又Ｂ車修復期間計12日，於此段期間
    因未能出車營業，受有每日 7,000元之營業損害計84,000元
    。上訴人為陳秉和之僱用人，就伊所受損害，上訴人應依民
    法第184條第1項前段、第188條第1項規定負損害賠償之責。
    求為判命上訴人應給付被上訴人 337,750元，及自起訴狀繕
    本送達翌日即95年9月22日起至清償日止，按年息百分之5計
    算之利息。並願供擔保請准宣告假執行。對上訴人之上訴，
    聲明：上訴駁回。
二、上訴人則以：陳秉和對系爭車禍之發生並無過失，縱認陳秉
    和有過失，伊對選任監督陳秉和執行職務已善盡注意義務，
    依民法第188條第1項後段規定，無庸對被上訴人負賠償之責
    。況Ｂ車車齡老舊，已無殘值可言，就被上訴人為修復該車
    所支付之零件費用，依法應予折舊。又被上訴人主張Ｂ車每
    日營收淨利達7,000元，並無實據，應以每日3,500元計算方
    屬合理等語，資為抗辯。原審判決命上訴人應給付被上訴人
    19萬0,867元及自95年9月22日起至清償日止按年息百分之五
    計算之利息；並駁回被上訴人其餘請求。上訴人不服提起上
    訴，聲明原判決不利於上訴人部分廢棄；廢棄部分，被上訴
    人在第一審之訴駁回。。
三、經查：上訴人之受僱人陳秉和於94年 8月28日中午駕駛Ａ車
    沿台北市○○○路東向西行駛，於12時40分許行近民權東路
    、新生北路口前，自後追撞被上訴人所有，由受僱人陳彥杰
    所駕駛之Ｂ車，致Ｂ車再向前追撞亞通客運公司所有、由葉
    禮奇駕駛之Ｃ車。Ｂ車因此嚴重受損，車上之乘客葉小芳亦
    因而成傷。被上訴人於95年12月29日與葉小芳就系爭車禍所
    生賠償事宜達成和解，由被上訴人賠償葉小芳25,000元等情
    ，為兩造所不爭，堪信為真。
四、被上訴人主張其所有之Ｂ車因上訴人之受僱人陳秉和過失撞
    及而受損，雖為上訴人所否認，惟查：
  (一)依卷附交通事故談話紀錄表所載（見原審卷第41、42頁），
    駕駛Ｂ車、Ｃ車之陳彥杰、葉禮奇一致陳稱：事發前彼等行
    向之路口號誌為紅燈，彼等均停車等候號誌變換，惟陳秉和
    駕駛之Ａ車自後急駛而來，撞及Ｂ車，致Ｂ車車頭向前推撞
    Ｃ車車尾而肇事等語，而針對本件事故肇因，陳秉和亦稱：
    「我駕營大客 928－AC沿民權東路東向西行駛公車專用道至
    肇事處，當時我車直行，因我聽到後車尾有皮帶斷落聲音，
    此時我車蜂鳴器在響，我即向左後方回頭查看，待我車轉回
    時即來不及並以前車頭撞及前方同車道營大客 AH－987後車
    尾而肇事」等語（見原審卷第40頁交通事故談話紀錄表），
    足證事發之前陳秉和乃駕駛Ａ車一路直行，於行近肇事地點
    前，因回頭查看車後異狀而疏未注意前方之Ｂ車、Ｃ車正在
    停等紅燈之狀況，以致未能與Ｂ車保持安全車距而肇事。
  (二)按汽車在同一車道行駛時，除擬超越前車外，後車與前車之
    間應保持隨時可以煞停之距離，道路交通安全規則第94條第
     1項著有明文，此為所有汽車駕駛人應共同遵守之行車規則
    。而依卷附道路交通事故調查報告表(一)所示（見原審卷第44
    頁），事發之際天候晴、日間有自然光線、路面無缺陷、無
    障礙，視距良好，並無使陳秉和不能遵守前開交通安全法規
    行車之情事，其竟疏未注意車前狀況、未與前車保持安全車
    距而肇事。且本院依上訴人聲請送請台北市車輛行車事故鑑
    定委員會鑑定結果，亦認陳秉和未注意車前狀況為本件事故
    之肇事原因，有鑑定意見書附卷可稽 (見本卷第28至30頁)
    ，陳秉和對本件事故之發生為有過失，至臻明確。上訴人空
    言否認陳秉和對本件事故之肇致為有過失，自非可採。
  (三)被上訴人所有之Ｂ車因本件事故損壞，有車損照片在卷可佐
    （見原審卷第48至50頁），陳秉和因過失不法侵害被上訴人
    對Ｂ車之所有權，對被上訴人因此所受損害，應依民法第18
    4條第1項前段規定負賠償之責。而陳秉和受上訴人僱用擔任
    營業大客車駕駛員，本件事故乃陳秉和於執行職務中發生，
    依民法第188條第1項前段規定，上訴人對被上訴人所受損害
    ，亦應負賠償之責。雖上訴人辯稱：伊於選任陳秉和及監督
    其職務之執行已善盡注意義務，依法不負賠償責任云云，然
    上訴人未能舉證以實其說，自不足取。
五、被上訴人主張其因本件事故受有之損害，分論如下：
  (一)修車費部分：以Ｂ車之受損狀況，合理之修復費用為工資11
    1,400元、零件費117,350元，有臺灣區汽車修理工業同業公
    會96年 5月8日台區汽工（和）字第96047號函在卷可稽（見
    原審卷第10、11頁）。又按民法第 196條請求賠償物被毀損
    所減少之價額，得以修復費用為估定之標準，但以必要者為
    限（例如：修理材料以新品換舊品，應予折舊），最高法院
    77年度第9次民事庭會議決議(一)可資參照。查Ｂ車係於90 年
    10月 4日領照使用，有行車執照可佐（見原審卷第41頁），
    依行政院所頒固定資產耐用年數表及固定資產折舊率表之規
    定，公共汽車之耐用年數為 4年，依定率遞減法每年折舊千
    分之438，被上訴人因Ｂ車車損支出零件費用為117,350元，
    參酌「營利事業所得稅查核準則」第95條第 6項規定：「固
    定資產提列折舊採用平均法或定率遞減法者，以一年為計算
    單位，其使用期間未滿一年者，按實際使用之月數相當於全
    年之比例計算之，不滿一月者，以月計」之規定，Ｂ車自領
    照使用日至發生車禍日使用期間為 3年11月，計算得知Ｂ車
    零件之折舊額為 104,883元（計算式詳見附表），扣除折舊
    後，被上訴人得請求之零件費用為 12,467元（117,350－10
    4,883＝12,467 ），加上修復Ｂ車之工資，合計上訴人應賠
    償被上訴人之汽車修復費用為123,867元（12,467＋111,400
    ＝123,867）。
  (二)被上訴人另主張其因本件車禍，賠償Ｂ車乘客葉小芳25,000
    元，業據提出上訴人所不爭之診斷證明書、和解書、領款收
    據為證（見原審卷第32至34頁），堪予信實。惟被上訴人因
    強制汔車責任險受領 3,940元，應予扣除，此為兩造所不爭
    ，並有新產物保險股份有限公司傳真附卷可稽 (見本院卷第
    46頁反面、48頁)，則被上訴人請求上訴人賠償 21,060元（
    25,000-3,940 ＝21,060)，亦為有據。
  (三)被上訴人復主張其於Ｂ車修復期間，無法利用該車營業，喪
    失之收益應以每日 7,000元計等語，上訴人對於被上訴人在
    Ｂ車送修之12日內受有營業損失一節並不爭執，僅抗辯損害
    額過高，嗣兩造合意被上訴人此部分損害以每日 3,500元計
    算（原審96年9月17日言詞辯論筆錄參照） ，準此，被上訴
    人得請求上訴人賠償之營業損失計為42,000元（3,500 ×12
    ＝42,000元）。
六、綜上所述，被上訴人基於侵權行為法律關係，請求上訴人賠
    償 186,927元（123,867＋21,060＋42,000＝186,927），及
    自起訴狀繕本送達翌日即95年 9月22日起至清償日止，按年
    息百分之 5計算之法定遲延利息，應予准許；逾上開數額之
    請求，不應淮許。就上開不應淮許部分，原判決命上訴人給
    付並為假執行之宣告，自有未合，上訴意旨指摘原判決此部
    分不當，為有理由，自應由本院廢棄，駁回被上訴人該部分
    第一審之訴。就上開應淮許部分，原判決命上訴人如數給付
    ，並依職權宣告假執行，核無不合，上訴意旨指摘原判決此
    部分不當，求予廢棄，自無理由，其上訴應予駁回，
七、本件判決基礎已臻明確，兩造其餘攻擊防禦方法及舉證，核
    與判決結果無影響，不再一一論列，併予說明。
八、據上論結，本件上訴為一部有理由，一部無理由，依民事訴
    訟法第450條、第449條第1項、第79條但書，判決如主文。
中    華    民    國    97    年    2     月    29    日
                    民事第十一庭
                        審判長法  官  鄭雅萍
                              法  官  蘇芹英
                              法  官  詹文馨
正本係照原本作成。
不得上訴。
中    華    民    國    97    年    3     月    3     日
                              書記官  詹麗珠
附表：
Ｂ車零件折舊計算式：（元以下均四捨五入）
第一年折舊數額    117,350×0.438＝51,399.3
第二年折舊數額   （117,350－51,399）×0.438＝28,886.538
第三年折舊數額   （117,350－51,399－28,887）×0.438＝
                  16,234.032
第四年折舊數額   （117,350－51,399－28,887－16,234）×
                  0.438×11/12＝8,363.245
折舊總額          51,399＋28,887＋16,234＋8,363＝104,883
得請求之數額      117,350－104,883＝12,467


司法院資訊處製作；財團法人民間司法改革基金會備份。
